# 收购方代被收购方偿还原股东债务如何处理

提问人：希程臻宝 时间：2020-03-26 08:05:13
陈版，您好，实务中遇到个问题要请教您。
项目背景： 甲企业持有标的公司30%股权，后行使股东优先权收购标的企业大股东的股权形成的非同一控制下的企业合并，现在是100%控股（收购前30%，收购后100%）。收购方原持有30%股权按照权益法核算，账面值为13000 万，合并日标的公司净资产为 40000 万，评估后净资产为 45000 万，收购方和原股东的股权转让协议约定： 1 、收购方支付 18000 万购买原股东持有的70%的股权； 2 、收购方代标的公司偿还欠原股东的债务 8000 万元，并由收购方支付给原股东。（实际操作：这 8000 万的款项是由收购方以借款名义支付给标的公司的，然后被收购标的再支付给原股东，但对原股东来说只要收到钱就好。）
收购价格 18000 万不是根据评估而定。根据上市公司发布的公告称是标的公司的大股东考虑剔除掉债权债权后净资产来定价，定价相对较低，因此上市公司觉得设备不错而且能和原主业产生效益，就形式优先权收购了。
现在存在疑问是：收购方代标的企业支付的这 8000 万是否属于合并成本的一部分。
思路思路 11 ：：如果属于合并成本的一部分，那收购方支付的这 8000 万就应该计入长期股权投资，被收购方将其他应付款-原股东调整到“资本公积”。
思路思路 22 ：如果不属于合并成本，合并方支付和被收购方收到 8000 万只能作为往来挂账，合并层面上增加负商誉（“营业外收入”） 8000 万。两种思路的差异在于这 8000 万是计入“资本公积“”还是计入“营业外收入”。
个人偏向第一种思路，理由是收购方替被收购企业归还欠款这个条款应是收购行为成立的条件。请陈版指教

回答人：chenyiwei
在甲企业的个别报表层面，因为表现为向标的公司提供借款，故不计入对标的企业的长期股权投资成本。合并报表中将该项债权与标的企业个别报表层面的对应负债进行抵销处理，相应调整合并报表鞥吗确认的商誉，其在合并报表层面的处理效果与无需标的企业归还的情况相同。